---
title: "Demo 1 Spotify"
author: "Astete, Gálvez, González"
date: "24-10-2020"
output: html_document


#bibliography: referencias.bib
#csl: apa.csl
#link-citations: yes

---

```{r, echo=FALSE, results='hide', warning=FALSE, message=FALSE}

#librerias 

library(summarytools)
library(tidyverse)
library(ggplot2)
library(devtools)
library(rlang)
library(digest)
library(glue)
library(spotifyr)
library(tidyverse)
library(psych)

#acceder a spotify
#Sys.setenv(SPOTIFY_CLIENT_ID = 'd7f6fb581e2f4bd1acc1b25d36134367')
#Sys.setenv(SPOTIFY_CLIENT_SECRET = '62579fc31dba4df3ac62ccf28ae5776f')
#access_token <- get_spotify_access_token()

##informacion de playlist, los 50 mas escuchados en chile descargado 24-10-2020 a las 23:55(aprox)
#top50_chile <- get_playlist_audio_features("spotify", "37i9dQZEVXbL0GavIqMTeb")

#seleccion de variables a utilizar

#top50_chile <- top50_chile %>% select(danceability, energy, "nombreCancion" = track.album.name)

#guardar base de datos
#save(top50_chile, file = "./top50.RData")

load(file = "./top50.RData")




```


## Introducción

### Contextualización y planteamiento del problema de investigación 

Esta investigación tiene como objetivo describir las preferencias musicales de chilenos y chilenas que usan la plataforma digital de música Spotify, para ello se utilizan los datos de la lista de las 50 canciones más escuchadas en Chile en octubre del 2020 y se analizan los niveles de Danceability y Energy. 

Este estudio se realiza bajo el supuesto principal de que las preferencias musicales están influidas por el contexto social que viven las personas en el país, el cual durante el último año estuvo marcado por una crisis social, política, sanitaria y económica.

#### Social y Político

En primer lugar, a partir del 18 de octubre del 2019 se han vivido en Chile fuertes protestas en distintos puntos del país para expresar un descontento social generalizado con la clase política y para exigir demandas en torno a derechos sociales como pensiones, salud y educación. Bajo este contexto es que se llega al plebiscito del 25 de octubre del 2020 para decidir si se hará una nueva constitución para el país. Este plebiscito figura como un hecho histórico, ya que es primera vez que se abre la posibilidad de cambiar la constitución de 1980 la cual fue redactada durante la dictadura militar.

#### Sanitaria y Económica

A esta crisis política y social se suma a principios de 2020 una crisis sanitaria mundial por la propagación del virus Sars-Cov-2, popularmente conocido como COVID-19 o coronavirus. Para evitar altas tasas de contagio el gobierno chileno decretó cuarentenas totales en varias ciudades limitando la libre circulación de la población, por lo que se implementa en muchas empresas una modalidad de trabajo remoto, asimismo, las instituciones educativas deciden realizar clases virtuales. Esta crisis sanitaria, catalogada como pandemia trajo varias consecuencias, dentro de las cuales está el desempleo, la precariedad laboral (Atria, Grau, Inostroza, Joignant, Madariaga & Sanhueza, 2020), el aumento de la pobreza y  manifestaciones por el hambre vivida en distintas comunas (BBC,2020). 

Este panorama tiene impacto en la salud mental y estado de ánimo de la población “como resultado del rápido incremento de casos confirmados y muertes, la población general y el personal de salud experimentaron problemas psicológicos, como ansiedad, depresión y estrés” (Huarcaya. J, 2020). Junto a los efectos de la pandemia en la salud mental se agregan otro factores, como el descontento social, la inestabilidad económica y familiar, entre otros, los cuales vienen manifestando desde antes de la pandemia y se han visto agravados con ella.




lista canciones del top 50


```{r, echo=FALSE, warning=FALSE, message=FALSE}

list(top50_chile$nombreCancion)

```


#### Pregunta de investigación

#### Hipótesis

#### Fuentes de datos citada en APA



## Desarrollo





#### Producción y procesamiento de datos: 



Tabla con estadísticos descriptivos de las variables

```{r, results="asis", echo=FALSE, warning=FALSE, message=FALSE}

library(stargazer)
stargazer(top50_chile)



```





#### Visualización: 





Histograma Danceability

```{r, echo=FALSE, warning=FALSE, message=FALSE}


ggplot(top50_chile, aes(x=danceability)) + geom_histogram(color="red") + labs(title = "Gráfico 1. Histograma de variable danceabilty", caption = "Fuente: Elaboración propia en base a datos de Spotify")


```

El gráfico 1 muestra un histograma de los valores de la variable "danceability". Como fue mencionado anteriormente esta variable tiene una media de 0.746, además la variable tiene una mediana de:


```{r, echo=FALSE, warning=FALSE, message=FALSE}

median(top50_chile$danceability)
```


Siendo la media levemente menor que la mediana se puede mencionar que existe una leve tendencia de los datos hacia los mayores valores de la distribución. 

Esto se puede corroborar calculando la asimetría de la distribución, la cual es:


```{r, echo=FALSE, warning=FALSE, message=FALSE}

skew(top50_chile$danceability)
```

Siendo esta negativa se puede corroborar que los valores tienden hacia los valores más altos de la distribución. 





Histograma Energy

```{r, echo=FALSE, warning=FALSE, message=FALSE}

ggplot(top50_chile, aes(x=energy)) + geom_histogram(color="red") + labs(title = "Gráfico 2. Histograma de variable energy", caption = "Fuente: Elaboración propia en base a datos de Spotify")
```






El gráfico 2 muestra un histograma de los valores de la variable "energy".Esta variable tiene una media de 0.701, además la variable tiene una mediana de:


```{r, echo=FALSE, warning=FALSE, message=FALSE}

median(top50_chile$energy)
```


Dados estos valores, se observa entonces que la media, al igual que con la variable anterior, es levemente menor que la mediana. Dado esto se puede afirmar que también existe una leve tendencia de los datos hacia los mayores valores de la distribución. 

La asimetría de la distribución es:


```{r, echo=FALSE, warning=FALSE, message=FALSE}

skew(top50_chile$energy)
```

Siendo esta negativa se puede corroborar que los valores tienden hacia los valores más altos de la distribución. 








## Conclusiones

A partir de los resultados exploratorios obtenidos en la sección anterior, se espera que el grupo realice una pequeña discusión, considerando su pregunta de investigación y sus hipótesis iniciales.